【裁判字號】    99,訴,1080
【裁判日期】    990518
【裁判案由】    毒品危害防制條例
【裁判全文】
臺灣臺中地方法院刑事判決              99年度訴字第1080號
公  訴  人  臺灣臺中地方法院檢察署檢察官
被      告  甲○○
上列被告因違反毒品危害防制條例案件，經檢察官提起公訴（99
年度毒偵字第640 號、第734 號），被告於本院準備程序中就被
訴事實為有罪之陳述，經本院合議庭裁定由受命法官獨任依簡式
審判程序審理，判決如下：
    主    文
甲○○施用第一級毒品，累犯，處有期徒刑拾月；又施用第一級
毒品，累犯，處有期徒刑拾月；又施用第二級毒品，累犯，處有
期徒刑陸月。應執行有期徒刑壹年拾月。
    犯罪事實
一、甲○○前於民國87年間因施用毒品案件，經本院裁定送觀察
    、勒戒後，因認無繼續施用毒品之傾向，於87年11月21日釋
    放（指揮書執畢日期為87年12月5 日），並經臺灣臺中地方
    法院檢察署檢察官以87年度偵字第24403 號為不起訴處分確
    定；又於前揭觀察、勒戒執行完畢釋放後5 年內之90年間，
    再因施用毒品案件，經本院裁定令入戒治處所施以強制戒治
    ，於91年1 月9 日執行完畢釋放出所，刑罰部分則經本院90
    年度訴字第1676號判處有期徒刑10月確定；再於96年間因施
    用毒品案件，經本院以96年度訴字第2124號判決判處有期徒
    刑1 年2 月確定；復因詐欺案件，經本院以96年度易字第46
    20號判決判處有期徒刑5 月，減為有期徒刑2 月15日確定，
    嗣上開2 案經定應執行有期徒刑1 年3 月確定，甫於97年9
    月6 日縮刑期滿執行完畢。詎其仍不知戒絕，又分別基於施
    用第一級毒品海洛因、第二級毒品甲基安非他命之犯意，各
    於下列時間、地點施用第一級毒品海洛因、第二級毒品甲基
    安非他命，並遭查獲：
  1.98年10月24日19、20時許，在臺中縣豐原市某公園公廁內，
    以將海洛因稀釋後置入針筒，再注射血管之方式，施用第一
    級毒品海洛因1 次。另於上開施用海洛因後半小時後、在同
    上地點，以將第二級毒品甲基安非他命置於鋁箔紙上，經加
    熱後再以口鼻吸食蒸發氣體之方式，施用第二級毒品甲基安
    非他命1 次。嗣於同年月25日0 時10分許，在臺中縣豐原市
    ○○○路2 段與三環路口為警盤檢，因其為毒品列管人口，
    遂徵其同意採尿送驗而查知上情。
  2.98年11月17日凌晨某時許，在臺中縣豐原市○○○路「臺中
    縣文化中心」之廁所內，以將海洛因稀釋後置入針筒，再注
    射血管之方式，施用第一級毒品海洛因1 次。嗣於同日10時
    50分許，因另案遭通緝，為警在臺中縣潭子鄉○○路與嘉豐
    路口緝獲後，經徵其同意採尿送驗而查知上情。
二、案經臺中縣警察局豐原分局報告臺灣臺中地方法院檢察署檢
    察官偵查起訴。
    理  由
一、上揭犯罪事實，訊據被告於本院審理中坦承不諱，並查：
  (一)被告於上開犯罪事實1.、2.所示時地為警查獲後，各經採尿
    送驗結果，上開犯罪事實1.部分呈嗎啡、甲基安非他命陽性
    反應、犯罪事實2.部分則呈嗎啡陽性反應，有詮昕科技股份
    有限公司濫用藥物尿液檢驗報告、臺中縣警察局豐原分局委
    託鑑驗尿液代號與真實姓名對照表各2 份在卷可稽。
  (二)雖被告於偵查中否認於本案犯罪事實1.為警採尿前尚有施用
    毒品海洛因之犯行，辯稱：伊在本件臨檢查獲前某日，亦因
    施用毒品案件被移送地檢署，經檢察官限制住居後，尚未施
    用毒品，即為警攔查，並徵得伊同意後採尿，所以本件施用
    的時間，與之前被移送地檢署該次的施用時間相同，係於98
    年10月21日（應係20日）晚上10時許，在臺中縣后里鄉○○
    路之統一超商廁所內施用云云。然查，被告固於98年10月20
    日晚上10時許，在臺中縣后里鄉○○路之統一超商廁所內，
    因涉嫌施用第一級毒品海洛因案件，於同年月21日下午1 時
    15分許，為警在臺中縣后里鄉○○路421 巷內查獲，經移送
    臺灣臺中地方法院檢察署偵辦，且經該署檢察官以98年度毒
    偵字第4154號提起公訴，並經本院99年度訴字第244 號判處
    有期徒刑10月確定，有該案之詮昕科技股份有限公司出具濫
    用藥物尿液檢驗報告、臺中縣警察局刑警大隊偵五隊委託尿
    液代號真實姓名對照表、起訴書及判決書在卷足憑，是倘被
    告上開辯解屬實，其於98年10月25日即本案犯罪事實1.為警
    採尿之尿液鑑定結果，依人體之代謝情形，理應遠低於前案
    即98年10月21日所採尿液之檢驗結果，然被告於98年10月25
    日為警查獲後，所採檢之尿液檢出嗎啡濃度閾值為3811ng/m
    l ，顯然高於98年10月21日所採檢之尿液檢出嗎啡濃度閾值
    2124ng/ml ，堪認被告上開辯解，無非飾卸之詞，委無可採
    ，其於本院審理中所為之自白，方與事實相符，堪予採信。
  (三)另按施用第一、二級毒品為犯罪行為，毒品危害防制條例第
    10 條 定有處罰明文。故施用第一、二級毒品者，依前揭規
    定本應科以刑罰。惟基於刑事政策，對合於一定條件之施用
    者，則依同條例第20條、第23條之規定，施以觀察、勒戒及
    強制戒治之保安處分。又毒品危害防制條例於92年7 月9 日
    修正公布，自93年1 月9 日施行，其中第20條、第23條將施
    用毒品之刑事處遇程序，區分為「初犯」及「五年內再犯」
    、「五年後再犯」。依其立法理由之說明：「初犯」，經觀
    察、勒戒或強制戒治後，應為不起訴處分或不付審理之裁定
    ；經觀察、勒戒或強制戒治執行完畢釋放後，「五年內再犯
    」者，因其再犯率甚高，原實施之觀察、勒戒及強制戒治既
    已無法收其實效，爰依法追訴或裁定交付審理。至於經觀察
    、勒戒或強制戒治執行完畢釋放後，「五年後再犯」者，前
    所實施之觀察、勒戒或強制戒治已足以遮斷其施用毒品之毒
    癮，為期自新及協助其斷除毒癮，仍適用「初犯」規定，先
    經觀察、勒戒或強制戒治之程序。從而依修正後之規定，僅
    限於「初犯」及「五年後再犯」二種情形，始應先經觀察、
    勒戒或強制戒治程序。倘被告於5 年內已再犯，經依法追訴
    處罰，縱其第3 次（或第3 次以上）再度施用毒品之時間，
    在初犯經觀察、勒戒或強制戒治執行完畢釋放五年以後，已
    不合於「五年後再犯」之規定，且因已於「五年內再犯」，
    顯見其再犯率甚高，原實施觀察、勒戒或強制戒治，已無法
    收其實效，即應依該條例第10條處罰（最高法院97年度第5
    次刑事庭會議決議參照）。查被告前於87年間因施用毒品案
    件，經本院裁定送觀察、勒戒後，因認無繼續施用毒品之傾
    向，於87年11月21日釋放（指揮書執畢日期為87年12月5 日
    ），並經臺灣臺中地方法院檢察署檢察官以87年度偵字第
    24403 號為不起訴處分確定；又於前揭觀察、勒戒執行完畢
    釋放後5 年內之90年間，再因施用毒品案件，經本院裁定令
    入戒治處所施以強制戒治，於91年1 月9 日執行完畢釋放出
    所，刑罰部分則經本院90年度訴字第1676號判處有期徒刑10
    月確定（有卷附刑案資料查註記錄表、臺灣高等法院被告前
    案記錄表可參），是依上開說明，被告於前述觀察勒戒執行
    完畢釋放後5 年內，再犯施用毒品罪，經法院判決有罪確定
    後，復犯本件施用毒品之犯行，本件犯行距前揭觀察勒戒執
    行完畢釋放後雖逾5 年，惟核與毒品危害防制條例第20條第
    3 項所定「5 年後再犯」之立法意旨不符，揆諸上開說明，
    仍應予追訴、處罰。本件事證明確，被告施用第一級毒品海
    洛因、第二級毒品甲基安非他命之犯行，堪以認定，應依法
    論科。
二、按海洛因、甲基安非他命各係毒品危害防制條例所定之第一
    級、第二級毒品，不得非法施用，是核被告所為，均係犯毒
    品危害防制條例第10條第1 項之施用第一級毒品罪（2 罪）
    、第10條第2 項之施用第二級毒品罪。被告為施用毒品海洛
    因、甲基安非他命而分別持有各該毒品之低度行為，已為其
    施用之高度行為所吸收，均不另論罪。再被告於96年間因施
    用毒品案件，經本院以96年度訴字第2124號判決判處有期徒
    刑1 年2 月確定；復因詐欺案件，經本院以96年度易字第46
    20號判決判處有期徒刑5 月，減為有期徒刑2 月15日確定，
    嗣上開2 案經定應執行有期徒刑1 年3 月確定，甫於97 年9
    月6 日縮刑期滿執行完畢乙節，有上開被告前案紀錄表1 份
    在卷可憑，其於徒刑執行完畢後，5 年內故意再犯本件有期
    徒刑以上之上開3 罪，均為累犯，各應依刑法第47條第1 項
    之規定，加重其刑。又被告所犯上開3 罪，犯意各別，行為
    互殊，應予分論併罰。爰審酌被告歷經毒品戒斷之保安處分
    程序已如前述，仍未能徹底戒除毒癮，足見其意志不堅，惟
    施用毒品係戕害自身健康及犯後態度尚可等一切情狀，分別
    量處如主文所示之刑，並定其應執行之刑。
據上論斷，應依刑事訴訟法第273 條之1 第1 項、第299 條第1
項前段，毒品危害防制條例第10條第1 項、第2 項，刑法第11條
、第47條第1 項、第51條第5 款，判決如主文。
本案經檢察官乙○○到庭執行職務。
中   華    民     國     99    年    5    月    18    日
                  刑事第十二庭    法  官  劉敏芳
以上正本證明與原本無異。
如不服本判決應於收受判決後10日內向本院提出上訴書狀，並應
敘述具體理由。其未敘述上訴理由者，應於上訴期間屆滿後20日
內向本院補提理由書（均須按他造當事人之人數附繕本）「切勿
逕送上級法院」。
                                  書記官  陳錫威
中   華    民     國     99    年    5    月    18    日
附錄本案論罪法條：
毒品危害防制條例第10條：
施用第一級毒品者，處6月以上5年以下有期徒刑。
施用第二級毒品者，處3年以下有期徒刑。

司法院資訊處製作；財團法人民間司法改革基金會備份。
